【裁判字號】    98,交抗,157
【裁判日期】    980416
【裁判案由】    聲明異議
【裁判全文】
臺灣高等法院高雄分院刑事裁定         98年度交抗字第157號
抗  告  人
即受處分人  甲○○
上列抗告人因違反道路交通管理處罰條例案件聲明異議，不服臺
灣高雄地方法院中華民國98年3 月16日裁定（98年度交聲字第26
3 號），提起抗告，本院裁定如下：
    主  文
抗告駁回。
    理  由
一、抗告意旨略以：本件取締之警員在原審訊問時捏造事實，虛
    偽供述案發時攔停地點，原審裁決書記載警員攔停地點是在
    高雄市○○○路與七賢二路8 巷口，但實際上攔停地點在高
    雄市○○○路49號；又高雄市政府警察局新興分局第六組有
    監視錄影帶，也有看過錄影帶，請向該分局第六組了解監視
    錄影帶之情形；原裁定雖以異議人於97年7 月23日之交通違
    規陳述單及查詢單並未提及員警有酒醉之情形，但抗告人於
    申訴時，已經附帶註明當時警員精神不佳，足證抗告人並無
    違規行為，係員警錯誤取締，爰依法提起抗告，請求撤銷原
    裁定云云。
二、原審以：(一)原處分意旨略以：異議人即受處分人甲○○於民
    國97年7 月14日15時5 分許，騎乘車號YDE-333 號機車（下
    稱本件機車）在高雄市○○路與同愛街口，因在有燈光號誌
    管制之交岔路口闖紅燈、且有違反道路交通管理處罰條例之
    行為，拒絕停車接受稽查而逃逸之違規，經員警當場舉發後
    原處分機關裁處罰鍰新台幣（下同）合計4,800 元，並記違
    規點數4 點等語。(二)異議意旨略以：異議人甲○○騎乘本件
    機車於上開時、地並無闖紅燈，亦無拒絕停車接受稽查而逃
    逸之行為，本件員警錯誤取締，且將異議人之違規地點誤載
    ，此由調閱上開地點之監視器即可證明，爰聲請撤銷原處分
    云云（見本院卷第2 至4 、27頁）。(三)按汽車駕駛人，行經
    有燈光號誌管制之交岔路口闖紅燈者，處新臺幣1 千8 百元
    以上5 千4 百元以下罰鍰；汽車駕駛人，駕駛汽車有違反本
    條例之行為，經交通勤務警察或依法令執行交通稽查任務人
    員制止時，不聽制止或拒絕停車接受稽查而逃逸者，除按各
    該條規定處罰外，處新臺幣3 千元以上6 千元以下罰鍰；汽
    車駕駛人有第60條第1 項情形者，記違規點數1 點；汽車駕
    駛人有第53條情形者，記違規點數3 點，道路交通管理處罰
    條例第53條第1 項、第60條第1 項、第63條第1 項第1 款、
    第3 款分別定有明文。(四)經查：1.本件機車之駕駛人於上開
    時、地有闖紅燈、不服指揮稽查而逃逸之違規乙節，業經證
    人即舉發本件違規之警員吳明宗到庭結證稱：（庭呈異議人
    當日行徑路線地圖）當天異議人係從地圖之八德二路轉七賢
    二路8 巷，之後再往南台路行駛，而我是在八德二路、同愛
    街口之對向車道執勤發現異議人闖紅燈，後來在八德二路、
    七賢二路8 巷口將異議人攔停，並告知異議人於同愛街闖紅
    燈之事及要求異議人出示證件，但異議人當場拒絕並逃逸，
    我才追到異議人的住所等語（見本院卷第28頁）。證人吳明
    宗係就案發當日親身經歷之舉發經過作證，所證內容，就其
    目擊本件機車駕駛人違規情節及舉發經過敘述詳確，並無瑕
    疵，顯非一般憑空捏造證詞可擬，且衡情證人吳明宗為高雄
    市政府警察局新興分局中山路派出所之警員，僅係於依法執
    行勤務時，適時發現本件機車駕駛人騎乘本件機車在前揭路
    口闖紅燈、不服指揮稽查而逃逸之違規而當場舉發，其與異
    議人素不相識，復無怨隙，應無甘冒觸犯偽證之罪責，故意
    構詞誣陷異議人之必要，茍無其他積極證據可佐，已難認其
    有何濫行舉發違規之情形，證人吳明宗上開所述應可採信。
    另依道路交通管理處罰條例科處行政罰事件，依據公法爭議
    之舉證責任分配法則，固應先由行政機關就其業已履踐相關
    正當法律程式，以及人民應受處罰之客觀違反法令行為，負
    證明之責，受處罰人就行政機關已為相當證明之前開事項，
    若主張欠缺主觀歸責條件或為其他抗辯，亦須就其所辯提出
    反證。惟行政機關對於前開應為舉證事項，並非不得以執行
    查察取締勤務人員，依據調查人證之程式，使就親歷事實提
    供不可替代之證明方法。受處罰人就該證人所述見聞經過之
    真實性倘有質疑，除依法定交互詢問程式加以檢驗外，亦不
    得僅因證人之個人身份、地位或與當事人之關係而謂其不得
    作證，或憑己意指為必須代以其他特定之證據方法，此在證
    人業已具結願依偽證罰則擔保證言可信之場合，尤屬當然，
    況本院複查無何證據足資證明證人吳明宗有捏造事實違法取
    締之情事，自難僅憑異議人之片面指述，遽認本件有何錯誤
    取締之情形，蓋執勤警員本其維護交通秩序、公眾安全職責
    所為之舉發，自應受到合法、正確之推定，上開事實堪信為
    真。2.異議人否認有何違規行為，並辯稱：當天員警吳明宗
    因酒醉始錯誤取締，且調閱監視器即可證明其無違規云云，
    然高雄市○○○路與民主橫路、八德二路與同愛街、八德二
    路與南台路之監視器之保存時間僅15日，異議人上開違規時
    段已逾該系統之保存期間，無法提供監視器之錄影光碟一節
    ，有高雄市政府警察局新興分局98年2 月10日高市警新分六
    字第0980003466號函在卷可查（見本院卷第22頁），而異議
    人於97年7 月23日之交通違規陳述單及查詢單之陳述內容，
    未曾提及員警於取締時有酒醉之情，此有上開交通違規陳述
    單及查詢單在卷可憑（見本院卷第17頁），是認異議人上開
    所辯乃無其他事證足資相佐，不足採信。從而，異議人確有
    騎乘本件機車於上開時、地闖紅燈、不服指揮稽查而逃逸之
    違規行為無訛。(五)綜核上情，本件異議人確有騎乘本件機車
    在交岔路口闖紅燈、拒絕停車接受稽查而逃逸之違規事實至
    為明確，洵堪認定，是原處分機關依道路交通管理處罰條例
    第53條第1 項、第60條第1 項之規定裁處上開金額罰鍰，併
    記違規點數4 點，其裁罰並無違法或不當之處。異議人不服
    裁決處分，提起本件異議為無理由等情，因而將本件異議駁
    回。
三、本院查抗告人即受處分人甲○○騎乘機車於上開時、地有闖
    紅燈、不服指揮稽查而逃逸之違規行為，已經證人即舉發本
    件違規之警員吳明宗於原審到庭結證明確。而證人吳明宗係
    就案發當日親身經歷之舉發經過作證，所證內容，就其目擊
    本件機車駕駛人違規情節及舉發經過敘述詳確，並無瑕疵，
    顯非一般憑空捏造證詞可擬，且衡情證人吳明宗為高雄市政
    府警察局新興分局中山路派出所之警員，僅係於依法執行勤
    務時，適時發現本件機車駕駛人騎乘本件機車在前揭路口闖
    紅燈、不服指揮稽查而逃逸之違規而當場舉發，其與異議人
    素不相識，復無怨隙，應無甘冒觸犯偽證之罪責，故意構詞
    誣陷異議人之必要，茍無其他積極證據可佐，已難認其有何
    濫行舉發違規之情形，證人吳明宗上開所述應可採信。復按
    交通勤務警察或依法令執行交通稽查任務人員，開單舉發違
    反道路交通管理處罰條例所列之違規事實，經公路主管機關
    或警察機關所為之裁決處罰，本質上為行政處分，係公務員
    基於職務上權力，依法就特定之具體事件所為，並具有公法
    上效果之單方行政行為。而根據公務員為公法上行為具有公
    信力之原則，立法者乃於道路交通管理處罰條例等交通法規
    中制定相關規定，使交通勤務警察或依法令執行交通稽查任
    務人員，在特殊情形下，當場不能或不宜攔截製單舉發時，
    得當機處置而就違規事實予以逕行舉發（參見道路交通管理
    處罰條例第7 條之2 等規定），以達成維護交通秩序及公共
    安全之行政目的。反之，若謂公務員之一切行政行為，均需
    預留充分之證據，以證明其所認定之事實為真，則國家行政
    勢必受到相當程度之阻礙，而且相關行政目的亦難以順利達
    成，故刑事訴訟法中就犯罪證據有關之規定，與屬於行政秩
    序罰之交通違規裁罰本旨不相符合之部分，自不在得以準用
    之列。從而，交通違規行政爭訟之舉證責任原理，應非如刑
    事案件中，必須超越任何合理懷疑，始可為有罪判決之嚴格
    證明程度，而係應與民事訴訟之舉證責任原理相類似，亦即
    ，基本上應就行政機關與人民所各自主張有利於己之事實，
    分配其應盡之舉證責任，而非逕予適用刑事訴訟法上之「無
    罪推定」原則，此觀諸行政訴訟法第136 條，規定行政訴訟
    程序準用民事訴訟法第277 條舉證責任分配原則之立法意旨
    ，即可明瞭。據此，本件抗告人並未就執勤警員吳明宗之舉
    發有誤，提出明確事證以供調查，且核無任何其他相關證據
    ，足資證明執勤警員確有捏造事實違法取締之情事，又如前
    述，證人吳明宗就本件違規事實之相關證述內容，經核亦難
    認有何虛構捏造之處，故證人吳明宗本其維護交通秩序及行
    車安全等職責所為之本件交通違規舉發，自應予以採信。至
    於抗告人所爭執違規後之攔停地點究竟是證人吳明宗所陳述
    之「高雄市○○○路與七賢二路8 巷口」，或是抗告人所抗
    辯之「高雄市○○○路49號」，因關係個人主觀上之認定而
    有不同，但此均與本件抗告人是否有「在有燈光號誌管制之
    交岔路口闖紅燈、且有違反道路交通管理處罰條例之行為，
    拒絕停車接受稽查而逃逸」之違規行為無關；抗告人雖另稱
    ：「高雄市政府警察局新興分局第六組有監視錄影帶，也有
    看過錄影帶」云云，但高雄市政府警察局新興分局第六組既
    已回函抗告人稱其「違規事實明確，依法舉發應無不當」（
    高雄市政府警察局新興分局第六組書函，見原審卷第16頁）
    ，且經原審向高雄市政府警察局新興分局函調現場錄影光碟
    結果，因高雄市○○○路與民主橫路、八德二路與同愛街、
    八德二路與南台路之監視器之保存時間僅15日，異議人上開
    違規時段已逾該系統之保存期間，無法提供監視器之錄影光
    碟一節，有高雄市政府警察局新興分局98年2 月10日高市警
    新分六字第0980003466號函在卷可查，足見已無該現場錄影
    光碟，抗告人所指高雄市政府警察局新興分局第六組有監視
    錄影帶，也有看過錄影帶一節，即與事實不符；又抗告人又
    稱：「原裁定雖以異議人於97年7 月23日之交通違規陳述單
    及查詢單並未提及員警有酒醉之情形，但抗告人於申訴時，
    已經附帶註明當時警員精神不佳」云云，但異議人於97年7
    月23日之交通違規陳述單及查詢單之陳述內容，未曾提及員
    警於取締時有酒醉之情，此有上開交通違規陳述單及查詢單
    在卷可憑（見原審法院卷第17頁），雖其曾提及「疑是神智
    不佳狀況」，但神智不佳與酒醉不同，如員警當時有酒醉情
    況，抗告人直接寫為「酒醉」即可，為何僅提及「疑是神智
    不佳狀況」？更何況所謂「疑是神智不佳狀況」，亦僅是抗
    告人主觀上之懷疑，亦無其他事證足資相佐，亦不能率予認
    定員警有酒醉以及錯誤舉發之情形。綜上所述，原審駁回受
    處分人之異議，核無不合。本件抗告，並無理由，應予駁回
    。
據上論結，應依道路交通案件處理辦法第26條，刑事訴訟法第41
2 條，裁定如主文。
中    華    民    國    98    年    4     月    16    日
                  刑事第五庭    審判長法  官  曾永宗
                                      法  官  王伯文
                                      法  官  任森銓
以上正本證明與原本無異。
不得再抗告。
中    華    民    國    98    年    4     月    16    日
                                      書記官  廖素珍


司法院資訊處製作；財團法人民間司法改革基金會備份。
